【裁判字號】    97,易,884
【裁判日期】    970923
【裁判案由】    詐欺
【裁判全文】
臺灣高雄地方法院刑事判決               97年度易字第884號
公  訴  人  臺灣高雄地方法院檢察署檢察官
被      告  丙○○
上列被告因詐欺案件，經檢察官提起公訴（96年度偵字第35614
號），本院判決如下：
    主  文
丙○○無罪。
    理  由
壹、證據能力部分
    按被告以外之人於審判外之言詞或書面陳述，除法律有規定
    者外，不得作為證據；被告以外之人於審判外之陳述，雖不
    符刑事訴訟法第159 條之1 至第159 條之4 之規定，而經當
    事人於審判程序同意作為證據，法院審酌該言詞陳述或書面
    陳述作成時之情況，認為適當，亦得為證據，當事人、代理
    人或辯護人於法院調查證據時，知有第159 條第1 項不得為
    證據之情形，而未於言詞辯論終結前聲明異議者，視為有前
    項之同意，刑事訴訟法第159 條第1 項、第159 條之5 分別
    定有明文。被害人林姍樺於警詢時所為之陳述，雖屬被告以
    外之人於審判外之言詞陳述，然當事人於審判程序對於上開
    證據方法之證據能力並未爭執，本院審酌前開審判外之言詞
    陳述於作成時之情況，並無違法不當或證明力明顯過低之瑕
    疵，應得作為證據。
貳、實體部分
一、公訴意旨略以：被告丙○○明知詐騙集團等不法份子經常利
    用他人所申請之電話、存款帳戶、提款卡、密碼轉帳等方式
    ，獲取不法利益並逃避執法人員之追查，且明知提供電話、
    金融帳戶、存摺簿、提款卡、印章及密碼予陌生人士使用，
    常與財產犯罪密切相關，可能被詐騙犯罪集團所利用以遂其
    等恐嚇取財或詐欺犯罪及隱匿、掩飾其等犯罪所得財物或財
    產上利益之目的，竟仍容任所提供之帳戶可能被犯罪集團用
    以詐欺取財結果之發生，基於幫助他人實施詐欺取財犯罪之
    不確定故意，於不詳時間，在不詳地點將其向高雄市新樂郵
    局所申請之帳戶（帳號：00000000000000號）存摺、提款卡
    、提款卡密碼，以不詳代價，售予年籍、姓名不詳之犯罪集
    團成員使用，嗣該犯罪集團人員即基於詐欺之犯意，於民國
    96年10月25日上午9 時52分許，以電話撥打予被害人甲○○
    ，向其佯稱係其友人，因有事需借用新臺幣（下同）2 萬元
    ，並指定匯入上開帳戶內，被害人因懷疑有詐，即報警並配
    合警方，匯款1 元至被告上開郵局帳戶內。因認被告涉犯刑
    法第30條第1 項、第339 條第3 項、第1 項之幫助詐欺取財
    未遂罪嫌云云。
二、按犯罪事實應依證據認定之，無證據不得認定犯罪事實；不
    能證明被告犯罪者，應諭知無罪之判決，刑事訴訟法第154
    條第2 項、第301 條第1 項分別定有明文。此所謂認定犯罪
    事實之證據，無論其為直接或間接證據，均須達於通常一般
    人均不致有所懷疑，而得確信其為真實之程度，始得據為有
    罪之認定，若其關於被告是否犯罪之證明未能達此程度，而
    有合理性懷疑之存在，致使無法形成有罪之確信，根據「罪
    證有疑、利於被告」之證據法則，即不得遽為不利被告之認
    定（最高法院29年上字第3105號、40年臺上字第86號、76年
    臺上字第4986號判例參照）。
三、公訴人認被告丙○○涉有幫助詐欺取財未遂罪嫌，無非係以
    被害人林姍樺於警詢中之證述、慶豐銀行自動櫃員機交易明
    細表、郵政存簿儲金立帳申請書、高雄新樂郵局0000000000
    0000帳戶歷史交易清單及交易明細等資料為其主要論據。
四、訊據被告丙○○固坦承前揭帳戶為其所申辦，惟堅決否認有
    何公訴人所指幫助詐欺取財未遂犯行，辯稱：帳戶、提款卡
    、密碼都是交給伊父親，伊是借帳戶給父親，不是借給詐騙
    集團，當初警察傳的時候，伊不敢講實話，是怕父親被關，
    伊當初確實是要申請獎學金，才要有一個銀行帳戶，因為獎
    學金沒有申請到，所以銀行帳戶沒有使用到，後來是父親要
    跟伊借，才拿給他，伊不知道父親有欠地下錢莊的錢，伊沒
    有覺得怪怪的，因為父親是伊的親人，他說是工作要用的等
    語。
五、經查：
（一）系爭高雄市新樂郵局帳戶為被告所申請，業經被告供承在
      卷，並有被告郵政存簿儲金立帳申請書、開戶申請資料、
      臺灣郵政股份有限公司高雄郵局97年4 月7 日高營字第09
      72000787號函附客戶歷史交易清單及交易明細表附卷足證
      （見偵查卷第8 至9 、15、36至37頁）。又該犯罪集團人
      員基於詐欺之犯意，於96年10月25日9 時52分許，以電話
      撥打予被害人林姍樺，向其佯稱係其友人，因有事需借用
      2 萬元，並指定匯入上開帳戶內，被害人因懷疑有詐，即
      報警並配合警方，匯款1 元至被告上開郵局帳戶內等情，
      亦據被害人林姍樺指訴在卷（見偵查卷第5 至6 頁），並
      有慶豐銀行自動櫃員機交易明細表、臺灣郵政股份有限公
      司高雄郵局97年4 月7 日高營字第0972000787號函附客戶
      歷史交易清單及交易明細表在卷可憑（見偵查卷第7 、15
      、36至37頁）。
（二）然查，證人即被告之父親乙○○於本院審理時證稱：其向
      地下錢莊借錢兩萬元，對方說如果要還，要去辦3 本簿子
      ，其去辦3 本，對方說不夠，還要再1 本，其說辦不出來
      ，對方叫其去借，那時被告要去學校唸書，所以才跟被告
      借帳戶的存摺交給地下錢莊，其跟被告講說是工作要用，
      是騙被告的，而該帳戶在7 、8 月間有1 千至8 千元等款
      項被存入及提出是其經手的，那是工作的錢，其是在8 至
      9 月將該帳戶交給地下錢莊，被告是在快過新曆年時，才
      知道該帳戶是交給地下錢莊等語（見本院卷第16至18頁）
      ，經核與被告所辯其帳戶係交給父親之情節大致相符，又
      證人乙○○與被告係父女關係，有戶籍謄本1 份在卷足憑
      （見偵查卷第10頁），基於親屬間之信賴感，證人乙○○
      向被告稱其工作需要帳戶，且被告亦知悉父親係以打零工
      為業，因之，被告將帳戶借給父親而無其他疑慮，亦符合
      一般社會生活之常情，再者，被告與證人乙○○並未同住
      ，有證人乙○○證述在卷（見本院卷第17頁），被告確有
      可能不知父親向地下錢莊借錢，因而無從預見父親會將帳
      戶交給地下錢莊，綜上所述，被告是否具幫助詐欺取財之
      故意，尚非無疑，致使本院無法形成有罪之確信，根據前
      開證據法則，即不得遽為不利被告之認定。此外，復查無
      其他積極證據足資認定被告確有幫助詐欺取財未遂之犯行
      ，既不能證明被告犯罪，揆諸前揭規定及說明，自應為無
      罪之諭知。
據上論斷，應依刑事訴訟法第301 條第1項，判決如主文。
本案經檢察官丁○○到庭執行職務。
中    華    民    國    97    年    9     月    23    日
                  刑事第三庭  審判長  法  官  黃三友
                                      法  官  陳億芳
                                      法  官  林依蓉
以上正本證明與原本無異。
如不服本判決應於收受送達後10日內向本院提出上訴書狀，並應
敘述具體理由；如未敘述上訴理由者，應於上訴期間屆滿後20日
內向本院補提理由書（均須按他造當事人之人數附繕本）「切勿
逕送上級法院」。
中    華    民    國    97    年    9     月    23    日
                                      書記官  邱靜銘


司法院資訊處製作；財團法人民間司法改革基金會備份。
